臺灣新北地方法院板橋簡易庭民事判決
110年度板簡字第2113號
原      告  陳沛縈  
訴訟代理人  劉家瑞律師
被      告  林敬岳  
訴訟代理人  吳蕙蓉律師
上列當事人間請求返還借款事件，於民國111年3月16日言詞辯論
終結，本院判決如下：
    主  文
被告應給付原告新臺幣壹拾壹萬陸仟元，及自民國一百一十年四
月九日起至清償日止，按年息百分之五計算之利息。
原告其餘之訴駁回。
訴訟費用由被告負擔十分之八，餘由原告負擔。
本判決原告勝訴部分得假執行；但被告如以新臺幣壹拾壹萬陸仟
元為原告預供擔保，得免為假執行。
    事實及理由
一、按訴狀送達後，原告不得將原訴變更或追加他訴，但擴張或
    減縮應受判決事項之聲明者，不在此限，民事訴訟法第255
    條第1項第3款定有明文。查原告起訴時訴之聲明為：(一)債
    務人應給付債權人新臺幣（下同）133,000元，並自本件支
    付命令送達之翌日起至清償日止，按週年利率5％計算之利息
    ，嗣於110年12月1日本院言詞辯論期日當庭變更聲明為（一
    ）被告應給付原告133,000元，並自本件民事訴訟之支付命
    令送達翌日起至清償日止，按週年利率5％計算之利息。（二
    ）被告應給付原告1,850元，並自收受本訴狀翌日起至清償
    日止，按週年利率5％計算之利息。原告前開所為訴之變更係
    擴張應受判決事項之聲明，核與上開規定相符，應予准許。
二、原告主張：
（一）原告(即債權人)與被告曾交往，被告為原告之前男朋友。
      在雙方交往期間，被告向原告表示其債信不佳無法向金融
      機構借款，因此請求原告以自身名義向金融機構申請信用
      貸款共30萬元整(中國信託銀行於108年6月3日核准原告申
      請信用貸款10萬元，富邦銀行於108年6月21日核准原告申
      請信用貸款20萬元)，被告並在其後多次以不同名義向原
      告借款支用（如附表一）。被告向原告借款之總金額共16
      8,850元，被告僅清償34,000元，迄今仍未清償134,850元
      。原告已確實交付借款與被告即債務人使用，交付方式除
      以現金交付（原告公司同事可證明交付之事實），亦包含
      直接透過金融機構轉帳至被告之聯邦銀行帳號:000000000
      000，以及轉帳至被告汽車貸款中國信託還款帳號:000000
      0000000000，此有原告之金融機構存簿影本為憑。
（二）被告於109年1月17日、1月18日分別還款1萬元與原告（計
      2萬元）之後，即拖延還款。原告為保障自身權益，自109
      年3月2日(週一)起即持續透過手機簡訊之方式與被告聯繫
      催促還款事宜，並留下聲證02之雙方簡訊對話紀錄。由聲
      證02可見原告自109年3月2日起之數月間，不斷催促被告
      返還借款，而在此期間被告就其對原告負擔借款債務未為
      否認，且以尋找工作等藉口商討分期還款之可行性，被告
      亦陸續有小額部分清償之事實（如附表二）為此，爰依兩
      造間消費借貸契約之法律關係請求。並聲明：（一）被告
      應給付原告133,000元，並自本件民事訴訟之支付命令送
      達翌日起至清償日止，按週年利率5％計算之利息。（二）
      被告應給付原告1,850元，並自收受本訴狀翌日起至清償
      日止，按週年利率5％計算之利息　　。
（三）對被告抗辯之陳述：
　　⒈被告就其對原告負擔借款債務13萬元不僅未否認，感謝原
      告通融給予分期還款之方案，並明確同意原告所提清償方
      案，足可認定原告對被告確實有金錢債權存在:2020年3月
      3日原告向被告表示:｢…我只等你到5月我給你2個月的時間
      慢慢看工作5月一到不管你有沒有工作你都要開始陸續還
      我錢2千塊也行…請你回憶 你當時開口跟我借錢是什麼樣
      子那還錢的樣子 就該是什麼樣子…｣。； 被告回覆:｢嘴巴
      長在嘴上所以大家想說什麼就可以說什麼既然你都開口五
      月了 那麼的退讓 我也很謝謝你 能看出我們倆都有誠意 
      那就先按照你說的吧｣。；原告再向被告確認:｢那你自己
      說這13萬 你要每月幾號 每月固定還多少錢?｣；被告對此
      回覆:｢就先照你剛剛說的方案給你囉｣。
　　⒉被告雖援引被證1第4-5頁雙方針對手機與筆記型電腦支出
      之爭論。然本件原告並未就手機、筆記型電腦向被告為任
      何主張。且原告已確實交付消費借貸與被告，被告更已訴
      訟外自認雙方間存在消費借貸合意。因此被告之抗辯實與
      本件爭訟無涉。原告並非從事高收入之工作，本身亦非商
      賈巨富，交往時因被告債信不佳無法自行貸款，故以信用
      卡刷卡分期、申請信用貸款再轉借被告等方式借款與被告
      (並非贈與)，不僅自行負擔金融機構所收取之相關利息、
      費用，現更仍背負信用貸款本金及利息債務。被告雖抗辯
      表示原告所交付之金錢均係贈與，但被告既已於訴訟外多
      次自認雙方間確實有消費借貸合意，更有多次清償部分債
      務之事實，依社會通念與通常之論理法則，並衡量種種事
      證，再再顯示本件被告確實對原告負擔消費借貸債務尚未
      清償。　
　　⒊本件民事爭訟，鈞院於111年2月9日言詞辯論程序中，依法
      傳喚三名證人到場具結作證，綜觀不同工作地點彼此互不
      認識之三位證人的證詞可知，三名證人在原告與被告仍交
      往時，於不同時間、不同場合親見或親聞原告與被告間之
      金錢借貸事實。故可證明原告與被告間確實存在金錢消費
      借貸契約。有證人親見、親聞原告於新北市三峽區出借現
      金與被告，並親見被告至新北市三峽區麗寶國際會館向原
      告拿取金錢消費借貸。有證人確實聽聞兩造多次在新北市
      板橋區就清償消費借貸債務有所討論，該證人並表示有在
      電話擴音中聽到被告說會還錢，更明確表示有時候係被告
      主動致電與原告討論消費借貸清償事宜。有證人表示於辦
      理汽車保單解約之現場，被告當場默認汽車產險保險費所
      有權不屬於被告所有。由證人之證詞可知，兩造仍交往感
      情甚佳時(兩造尚未分手、更未發生還款爭議)，原告即不
      分時間、不分地點、不分對象的多次對外明確具體表示交
      付與被告之金錢係消費借貸，且被告當時亦清楚知悉所收
      受之金錢係消費借貸，更多次與原告電話商議還款。綜合
      三位證人於不同時間、不同地點所親見、親聞之事(均發
      生在兩造仍交往時，以及兩造分手後但未發生民事還款爭
      議時)，並衡諸社會通念與經驗法則，可知本件爭訟雙方
      確實存在民法消費借貸契約。由證據可見原告自109年3月
      2日起之數月間，不斷催促被告返還借款，期間被告就對
      原告負擔借款債務被告不僅未否認，更多次訴訟外自認確
      實有欠款之事實。被告亦陸續小額部分清償債務且於清償
      後通知原告，以上事實與三位證人之證詞完全相符，足可
      認定原告對被告確實有金錢債權存在。綜合觀察三位證人
      證詞以及相關事證(包括原告被告之對話紀錄)，可知本件
      被告確實對原告負擔民法第199條、民法第474條所稱之消
      費借貸債務。
　　⒋被告多次給付原告之現金係基於清償消費借貸之原因，並
      非基於履行和解協議，由人證、事證可知兩造確實存在消
      費借貸契約。且被告於本件民事訴訟繫屬前，有多次小額
      部分清償債務且於清償後通知原告之事實。被告雖承認有
      多次交付現金清償原告之事實，但臨訟抗辯主張並非基於
      清償消費借貸之理由，而係基於雙方成立之和解協議因此
      給付原告。惟被告迄今從未就雙方成立和解協議此抗辯舉
      證以實其說。被告明確於雙方對話向原告提及:[還(款)你
      …]、[我知道欠錢本身不對]，由此事證亦可清楚證明雙方
      存在消費借貸關係，而非被告所稱之和解(補償)協議。
　　⒌被告自始即相當清楚其所應負擔之義務範圍，就確實存在
      之消費借貸債務，在本件訴訟繫屬前被告即已自認且有多
      次、部分清償與原告之事實(此事實與三名證人之證詞相
      符)，且被告亦清楚知悉民法就贈與物返還之規定，因此
      對於原告主張返還贈與物(手機)之訴求便立即拒絕。由此
      可反面推知被告主觀亦承認對原告負擔消費借貸債務，否
      則被告自始即可拒絕清償，而非訴訟繫屬後方臨訟抗辯為
      贈與關係。由訴訟繫屬前兩造對話紀錄做文義解釋，更可
      清楚知悉兩造就[借貸]或[贈與]之區分甚明。原告向被告
      提及返還手機時，用詞是「我之前送你的手機」，而就原
      告贈與物返還之訴求被告便立即拒絕。故反面可推知被告
      認知對原告負擔消費借貸債務，因此方有多次、部分清償
      之事實。
　　⒍被告雖提及被證1第4-5頁雙方針對手機與筆記型電腦支出
      之爭論、被告自原告床頭櫃取走現金8,000元之爭論。然
      本件雙方提及手機、筆記型電腦，均係在爭論贈與物是否
      返還，原告在獲知被告拒絕返還贈與物(手機)後即未有後
      續主張。本件原告亦未就手機、筆記型電腦、床頭櫃現金
      8,000元向被告為任何主張。被告民事答辯二狀所引原告
      訊息所提[請你這兩天將這月的還款金額$10000匯入我帳
      戶，如這兩天我一樣尚未收到，我將會照我的方式來走…
      之前的協議宣告破裂]，係指原告原先體諒被告因此同意
      被告得分期清償消費借貸債務之協議，但被告卻不斷違反
      分期清償協議，故原告明確表示倘若被告仍未能遵期清償
      債務，則所餘消費借貸債務視為全部到期，不再同意被告
      分期清償，並將依法起訴請求。被告試圖扭曲辯稱該訊息
      係原告解除補償協議(免除被告債務)之通知，顯不可採。
三、被告則以：
（一）原告雖主張被告曾向原告借款158,000元（後改稱168,850
      元），其中業已清償25,000元（後改稱34,000元），迄今
      仍有134,850元之債務尚未清償云云，為被告所否認，則
      原告自應就兩造間之「消費借貸合意」及「借款業已交付
      」之事實舉證以實其說。被告茲就原告主張之款項，依序
      答辯如下：
　  ⒈關於原告主張曾分別於108年6月11日、7月11日及8月13日
      轉帳共44,202元至被告名下之車貸還款帳戶部分，被告固
      不否認確實收受該三筆款項，惟被告否認該三筆為借款。
      兩造前為男女朋友關係，於金錢上經常互相往來，且原告
      於兩造交往期間，經常使用被告名下之車輛，故原告實乃
      自願性為被告負擔三期之車貸款項，並非兩造間之借款。
    ⒉關於原告主張其於108年6月17日為被告支付汽車保險費21,
      648元部分，被告固不否認該款項確實為原告支付，惟被
      告否認該筆款項為借款。兩造前為男女朋友關係，於金錢
      上經常互相往來，且原告起初為被告支付保險費之緣由，
      係因原告於兩造交往期間，經常使用被告名下車輛，原告
      希望藉由保險以保障兩造用車安全，又因富邦產險之業務
      員甲○○為原告之朋友，原告向甲○○買保險也可以給甲○○做
      業績，基此緣由，原告自願為被告支付該保險費，並非原
      告所稱借款給被告付保險費云云。原告雖傳喚證人甲○○到
      庭，欲證明原告為被告刷保險費係借款云云，惟自證人甲
      ○○到庭證述：「這筆錢是原告借給被告來支付汽車保險費
      ，是原告事後跟我說的。」等語，可知證人甲○○於原告刷
      付該保險費之當下，並未親聞原告表示係基於何原因為被
      告刷付款項，而係於兩造分手後，單方聽聞原告聲稱被告
      向其借款云云，則證人甲○○所述僅屬傳聞證據，應無可採
      。
    ⒊關於原告主張其曾分別於108年6月22日及108年7月15日匯
      款共新臺幣(下同)35,000元至被告名下聯邦銀行之帳戶，
      被告固不否認確實收受該二筆款項，惟被告否認該二筆為
      借款。事實上，兩造前為男女朋友關係，於金錢上經常互
      相往來，實難以原告曾轉帳35,000元予被告，即認兩造間
      具有消費借貸契約存在。
　　⒋關於原告主張其曾於108年7月4日以現金方式交付60,000元
      予被告云云，為被告所否認，事實上，被告從未收受原告
      60,000元之款項。又原告雖傳喚證人乙○○到庭為證，惟自
      證人乙○○到庭證述：「那天原告來上班時，我看到櫃子裡
      有壹包很厚的紙袋，我問原告那是什麼，原告跟我說那是
      現金，但我忘記多少錢。」等語，可知證人乙○○並未親眼
      確認紙袋內確實裝鈔票，更未親點鈔票張數及面額，實無
      法據此證明原告確實曾交付被告60,000元之現金，更無法
      確認兩造間曾達成60,000元借款之合意。
    ⒌末關於原告主張曾於108年8月支借8,000元予被告繳納房租
      云云，亦為被告所否認，被告未曾向原告支借8,000元繳
      納房租。則原告對於「交付款項」及「借款合意」均未舉
      證以實其說，無可採信。
（二）至於被告於兩造分手後雖曾轉帳予原告，並於簡訊對話中
      曾表示願給付原告金錢，然被告並非基於所謂「借款債務
      」而給付原告金錢，而僅係被告於分手後對原告感情之補
      償，實與借款無涉。細繹兩造之簡訊對話，被告從未承認
      對原告有任何「借款」。
    ⒈原告雖稱：「(Tue,Mar3,13:27)…請你回憶你當時開口跟我
      借錢是什麼樣子那還錢的樣子就該是什麼樣子請你拿出你
      所謂的誠意好好來解決這件事我已經讓步你好好想想吧」
      云云。被告則回覆：「嘴巴長在嘴上 所以大家想說什麼
      就可以說什麼既然你都開口五月了那麼的退讓 我也很謝
      謝你能看出我們倆都有誠意 那就先按照你說的吧」等語
      。可見被告並不認同原告所稱之「借款」云云，僅係不願
      意再與原告爭執。
    ⒉原告雖稱：「…我為了你去背這些債真的過得很辛苦我的生
      活都沒品質了」云云。被告則回以：「你當初帶（指貸款
      ）是因為什麼？怎麼說叫沒生活品質？上面講的其實也蠻
      清楚的，能給我一定會盡量給你，…」等語。可見被告已
      以「反問句」之方式否認原告所稱係為了被告而背負債務
      云云，僅係不願意再與原告多作爭執而未再多做回應，然
      實無得據此認定被告承認兩造間為借款云云。
（三）事實上，原告將其於兩造交往期間自願性支付之花費一律
      冠上「借款」之名義，每月不斷騷擾被告，要求被告還款
      ，令被告不堪其擾，故被告僅係不願意欠原告「感情債」
      ，而表示願意給付原告金錢，難認兩造間有任何借款債務
      。此有以下簡訊對話紀錄足證：原告：「目前你還尚欠12
      萬5000＄ 我接下來都不會在每月過問你還多少幾號給 然
      後我之前送你的手機 我想了一下 我覺得還是要請你還回
      來給我 你的手機應該叫你的現任女友買給你 反正你之前
      也說過要還我 請你這幾天有空把手機整理好拿到我家的
      管理室 跟我講一聲 我會在跟管理室拿 還有去年之前你
      來我 家從我床頭小櫃拿走我的房租退押 8000$ 去給你爸
      媽繳房租的錢也請你一併還我 那筆錢和手機本來就都不
      是你該拿的 所以現在總計你還欠我13萬3千元 謝謝」等
      云云。被告則以：「我幫你買電腦花了多少 你要不要也
      剪一剪 那台筆電是我付錢的請你扣一扣 還有你突然這樣
      加一加 沒有一個正 確的說法 都給你隨便加 我很懶得理
      你唉我一定要理你嗎 突然哪天你說我拿你 100 萬我也要
      想辦法生給你就對了 謝謝」；「你可以不要每個月都要
      演一次嗎？你不累我都累了 你在我身 上花的我盡可能的
       每個月都給你 也請你想一想 我在你身上花不少 還有請
      你不要一直變來變去 讓人真的很不爽 手機 一開始說要
      給你 你嗆說 給我 既然給你就給你手機我也說要換錢給
      你你說不用 還嗆很大 現在又跟我說一些有的沒的 要就
      麻煩請你一次說清楚 然後不要每個月都傳來有的沒的 影
      響我的心情 再麻煩你 拜託你了」等語。由上開對話內容
      足證，被告顯非基於「借款債務」而給付原告金錢，僅係
      基於情感補償而每月給付原告金錢。然而，關於兩造間曾
      達成被告給付原告13萬之補償協議，原告已於109年11月1
      7日以傳送簡訊之方式，向被告表示：「請你這兩天將這
      月的還款金額＄10000 匯入我帳戶，如這兩天我一樣尚未
      收到，我將會照我的方式來走，處理你欠我的13萬，後續
      任何訊息理由都不受理，之前的協議宣告破裂，謝謝」等
      語，已明確向被告為解除契約之意思表示，被告亦已同意
      原告解除兩造間之補償協議，則原告除無得以簡訊對話紀
      錄證明兩造有成立借款之意思表示，亦不得再以此補償協
      議為據，另向被告請求給付13萬元，併予敘明。
（四）最末，原告另傳喚證人丙○○，欲證明兩造曾論及如何還款
      之事云云，惟自證人丙○○到庭證述：「還款方式或金額等
      事項，我都是聽原告講的，並非在電話中聽到被告說的。
      」、「我沒有看原告的來電顯示，是原告講完電話會跟我
      說剛剛是男朋友打電話來。」等語，可知證人丙○○並非親
      眼見到被告打電話給原告，亦未親耳聽聞還款方式及金額
      等事項，均係單方聽聞原告所述，則證人丙○○之證述僅屬
      傳聞證據，應無可採。
（五）並聲明：原告之訴駁回。　　　　
四、原告主張之事實，業據提出存摺影本、通訊對話紀錄翻拍圖
    片、存款交易明細、信用卡消費明細暨帳單等件影本為證，
    惟為被告所否認，並以前詞置辯。是本件應審酌者應為原告
    主張有無理由？
（一）按當事人主張有利於己之事實者，就其事實有舉證之責任
      。民事訴訟法第277條本文定有明文。查兩造間於109年3
      月3日對話紀錄：「……我仔細思考一下有2個選項你可以考
      慮一下1.看是你要照你的原計畫請你的女朋友直接恝你貸
      款然後這月一次還清我13萬2.等你找到工作可以但要簽借
      據對我是個保障然後等你找到工作分26期每月還5000$因
      為我實在怕你了你的話我不敢在信了。」；「能貸款現在
      就不用在這邊跟你很有誠意的討論要怎麼給你了如果可以
      貸的話就一次給你不用在這邊看你提方案了2。沒人要你
      信我的話我有誠意要處理跟你信不信無關沒誠意現在也不
      會在這邊跟你傳來傳去然後工作我盡量看這個月能不能找
      到至於怎麼給你錢這個我們在討論一下一個月五千我給不
      了你那麼多你逼死我我也拿不了給你你起碼也看我一個月
      有多少我們在討論不是更好嗎？我想過等我找到工作看薪
      水多少我們在討論一個月給你多少等到能貸款了就一次信
      還你也暫時只能這樣」；「我給你2個月的時間慢慢看工
      作5月一到不管你有沒有工作你都要開始陸續還我錢1.2千
      塊也行最後就看你還到剩多少要一次還清還分次還都行請
      你回憶你當時開口跟我借錢是什麼樣子那還錢樣子就該是
      什麼樣子請你拿出你所謂的誠意好好來解決這件事我已經
      很讓步了」；「我知道欠錢本身不對，但我實在是現在沒
      辦法拿到這麼多出來……。」，由以上兩造對話紀錄可見於
      109年3月3日時點被告並不否認積欠原告13萬元並同意分
      期償還13萬元，是被告於109年3月3日時點積欠原告13萬
      元堪可認定，復據被告提出之附表二被告還款紀錄亦佐證
      兩造有達成前開還款協議，又查附表二還款紀錄被告於10
      9年3月3日後共計還款14,000元（計算式：2000元4＋1000
      元6＝14,000元），是被告尚積欠原告116,000元（計算式
      ：130,000元－14,000元＝116,000元）應堪認定。
（二）被告固辯稱附表一所示之款項並非借款且附表二之還款係
      屬對原告感情之補償，與借款無涉云云，惟依前開兩造通
      訊紀錄可見被告數次向原告表示還款誠意，並要求延長還
      款期限，且於原告向被告表示積欠金額為13萬元並提出還
      款方案時被告皆未就債權金額有所爭執，被告前開所辯與
      兩造間對話紀錄有所扞格，本院自難為被告有利之認定。
五、綜上所述，原告依消費借貸契約之法律關係，請求被告應給
    付原告116,000元，及自支付命令送達翌日即110年4月9日起
    至清償日止，按年息百分之五計算之利息，為有理由，應予
    准許，逾此部分之請求，即屬無據，應予駁回。
六、本件原告勝訴部分，係依簡易程序而為被告敗訴之判決，依
    民事訴訟法第389條第1項第3款之規定，爰依職權宣告假執
    行，又被告陳明願供擔保，請求免為假執行，核無不合，爰
    酌定相當擔保金額准許之。
七、本件事證已臻明確，兩造其餘之攻擊防禦方法及所提證據，
    於判決結果不生影響，爰不一一論列，併此敘明。
八、結論：原告之訴為一部有理由，一部無理由，依民事訴訟法
    第436條第2項、第79條、第389條第1項第3款、第392條第2
    項，判決如主文。
中    華    民    國     111    年    4    月    6    日
                      臺灣新北地方法院板橋簡易庭
                            法  官  呂安樂
以上為正本係照原本作成。
如不服本判決，應於送達後20日內，向本院提出上訴狀並表明上
訴理由，如於本判決宣示後送達前提起上訴者，應於判決送達後
20日內補提上訴理由書（須附繕本）。
中    華    民    國     111    年    4    月    6    日
                            書記官  陳佩瑩
附表一：
編號 借款日期 被告所稱借款目的 實際借款金額 1 2019.06.11 借汽車貸款 14,734 2 2019.06.17 借汽車保險費 21,648 3 2019.06.22 借週轉金(未說明目的) 20,000 4 2019.07.04 借學費 60,000 5 2019.07.11 借汽車貸款 14,734 6 2019.07.15 借週轉金(未說明目的) 15,000 7 2019.08.13 借汽車貸款 14,734 8 2019.08月 借錢繳房租 8,000   借款總額 168,850 
附表二：
編號 還款日期 還款金額（新臺幣） 1 2020.01.17 10,000 2 2020.01.18 10,000 3 2020.06.20 2,000 4 2020.07.11 2,000 5 2020.08.10 2,000 6 2020.09.10 2,000 7 2020.10.13 1,000 8 2020.11.17 1,000 9 2020.12.06 1,000 10 2021.01.10 1,000 11 2021.02.10 1,000 12 2021.03.14 1,000  還款總額 34,000